【裁判字號】    90,婚,59
【裁判日期】    900412
【裁判案由】    離婚等
【裁判全文】
臺灣台中地方法院民事判決  九十年度婚字第五九號
    原      告  甲○○
    訴訟代理人  林瓊嘉  律師
    被      告  乙○○        .
右當事人間請求離婚事件，本院判決如左：
    主    文
准原告與被告離婚。
訴訟費用由被告負擔。
    事    實
甲、原告方面：
  一、聲明：求為判決如主文所示。
  二、陳述：
   （一）兩造係夫妻，結婚二十餘年，被告從事鐵工，脾氣暴戾，稍有不順，即對
         原告拳打腳踢，被告猜忌心重，原告至美容院洗頭，美容院如有男師父，
         被告即至店方騷擾，回家再痛毆原告；原告從事加工，如工作時與異性同
         事交談，亦遭被告毆打；甚者，原告與娘家聯繫或至胞姐處亦遭被告毆打
         、辱罵，女兒已成年，結交男友亦遭被告毆打。原告及子女逆來順受，期
         待被告能改過，惟被告仍不知悔改，於(1)民國八十八年二月三日至八十八
         年二月二十二日被告在住處毆打原告，致原告腕挫傷前後診治十一次始痊
         癒。(2)八十九年三月二十七日被告因兒女管教問題遷怒原告，在住處用嘴
         咬、腳踢及用高跟鞋毆打原告，致原告全身多處鈍挫傷，並揚言原告如欲
         離婚，將殺害原告。(3)八十九年五月二十六日，被告在住處以手毆打原告
         左手臂、頭部，致原告臂部挫傷。(4)八十九年十二月二十一日傍晚六時，
         被告在住處以安全帽敲擊原告頭部，並以手勒原告頸部，致原告頭部腫痛
         、頸部留有勒痕。由於被告動輒毆打、羞辱原告，嚴重損及原告人性尊嚴
         ，且被告疑心病太重，使原告身心甚為痛苦，已至不堪共同生活之程度，
         難以維持婚姻，爰依民法第一千零五十二條第一項第三款、第二項之規定
         ，訴請裁判離婚。
   （二）對被告抗辯所為之陳述：民國八十二、八十三年間，因買車及子女生活教
         育費用，向台銀借款，八十九年係為還舊債才又以借新還舊方式借貸。我
         承認有簽六合彩，房子是我賺的，但不曾到外面打麻將，是被告叫朋友到
         我家打的。此外，切結書係之前在律師事務所寫的，原告當時也原諒被告
         ，故撤回之前的訴訟，後來被告仍未改過，才再提起訴訟。
  三、證據：提出戶籍謄本一份、診斷證明書影本三份、調查紀錄影本二份及土地、
      建築改良物登記簿各一份為證。
乙、被告方面：
  一、聲明：求為判決駁回原告之訴。
  二、陳述：
    （一）八十八年十二月七日原告未經我同意，就將我們的房屋拿去辦理貸款，另
          又向我小姨子借款三十七萬，我們就是因此事才發生爭吵。原告在家中從
          事家庭加工，不是到工廠上班，不可能因為他與男同事談話被我打。
    （二）我建議原告不要到有男美容師之美容院洗頭，原告不聽，摔搖控器，我才
          打他耳光，原告被打後都會自己在地上摔。且原告喜歡打麻將，我要他不
          要去，他也會利用我上班時間去打，我們家已有兩年未開伙。我罵過女兒
          一次，係因他交男友，我不同意才罵他。
     （三）我不想與原告離婚，且原告曾表明願與我和解，雙方曾立切結書，不應
           再提起本件訴訟。
  三、證據：提出照片四幀、切結書影本一份及最新招式六合手冊一份一份為證。
丙、本院依職權訊問證人雷益龍、雷玉卿。
    理    由
一、原告主張兩造為夫妻，目前婚姻關係存續中，被告脾氣暴戾，稍有不順，即對原
    告拳打腳踢，且被告猜忌心重，常毆打原告成傷。由於被告動輒毆打、羞辱原告
    ，嚴重損及原告人性尊嚴，且被告疑心病太重，使原告身心甚為痛苦，已至不堪
    共同生活之程度，難以維持婚姻，爰依民法第一千零五十二條第一項第三款、第
    二項之規定，訴請裁判離婚。被告則以兩造係因原告未經被告同意，即將房屋拿
    去抵押貸款，又向人借款，才發生爭吵。且原告喜歡打麻將，家裡已有兩年未開
    伙，另外，被告建議原告不要到有男美容師之美容院洗頭，原告不聽，摔搖控器
    ，渠才打他耳光，原告被打後都會自己在地上摔，以致成傷。渠堅持不與原告離
    婚，且原告曾表明願與渠和解，雙方曾立切結書，不應再提起本件訴訟資為抗辯
    。
二、本件原告主張兩造間婚姻關係現仍存續中，有原告提出戶籍謄本配偶欄記載可據
    ，並為被告所不爭，原告主張應堪採信。次查原告主張兩造自結婚迄今二十餘年
    ，被告常因猜忌心重及日常生活細故毆打原告，致原告身體成傷多次，原告受有
    不堪同居之虐待等情，業據其出臺中縣慶安中醫診所診斷證明書二件及李綜合醫
    院大甲分院診斷證明書一件附卷可稽，並經證人即兩造之女雷玉卿到庭證稱：「
    從我小時到大，我看過爸爸打過媽媽很多次。」「我八十七年出嫁比較不常回家
    ，但我聽弟弟說兩造經常吵架，因為我爸爸比較喜歡吃醋，他會打媽媽。」及證
    人即兩造之子雷益龍證述：「我爸爸常常打媽媽，因為爸爸懷疑媽媽有男朋友，
    他情緒失控就打媽媽，我從小就看過爸爸常常打媽媽。」「媽媽被打後有到醫院
    治療，八十九年十二月二十一日爸爸拿安全帽打媽媽，我陪媽媽到醫院治療」等
    語，且被告在本院審理中亦自承毆打過原告之情事，是原告上開主張，洵堪採信
    。雖被告辯稱：係因原告未經其同意，就將不動產拿去貸款，始發生爭吵及勸原
    告不要到有男的美容師之美容院洗頭，原告不聽，摔遙控器，其只打原告耳光，
    是原告被打後自己在地上摔，以致成傷，且原告喜歡打麻將，已有二年未開伙云
    云，惟原告將房屋辦理貸款既係為支付學費及買車子，有正當用途，業據證人雷
    玉卿證述屬實，而到有男美容師之美容院洗頭，亦未悖於常情，被告上開辯詞委
    無足採。又審酌被告屢次徒手或安全帽毆打原告身體，造成原告腕挫傷、臂挫傷
    及全身多處鈍挫傷等傷，傷勢遍及全身，足見被告下手非輕，被告辯稱只打耳光
    ，顯不可採。再者，夫妻本來自不同之家庭，成長於不同之生活背景，觀念及生
    活態度自有不同，遇有溝通問題，應本互信互諒之態度，以理性平和之方式加以
    解決，以求家庭之圓滿，自不得猜忌他方並以暴力行為解決問題，被告上開辯詞
    委無足採。是原告主張被告有毆打原告之慣行等情，洵堪認定。至被告抗辯兩造
    已和解，立下切結書，不可再提本件訴訟云云，經核閱該切結書內容，僅表明予
    被告觀察期間，暫緩訴訟之請求而已，被告既未改過，自不得以此切結書妨害原
    告訴訟權利。
三、按夫妻之一方受他方不堪同居之虐待者，他方得向法院請求離婚，民法第一千零
    五十二條第一項第三款定有明文。所謂不堪同居之虐待，係指予以身體上或精神
    上不可忍受之痛苦，致不堪繼續同居者而言；又身體上及精神上不堪同居之虐待
    ，究竟有無此種虐待，須從夫妻之一方對待他方，是否處於誠摯基礎而為觀察。
    又司法院大法官會議釋字第三七二號解釋亦謂：民法第一千零五十二條第一項第
    三款所謂「不堪同居之虐待」，應就具體事件，衡量夫妻之一方受他方虐待所受
    傷害之嚴重性，斟酌當事人之教育程度、社會地位及其他情事，是否已危及婚姻
    關係之維繫以為斷，若受他方虐待已逾夫妻通常所能忍受之程度而有侵害人格尊
    嚴與人身安全者，即不得謂非受不堪同居之虐待。本院審酌原告所提出之診斷證
    明書所載傷勢及被告因細故、猜忌多次毆打原告成傷，所為已超出夫妻通常所能
    忍受之程度而有侵害人格尊嚴與人身安全，且被告動輒施諸暴力以解決問題，已
    嚴重破壞兩造賴以共同生活之誠摯情愛的基礎，使原告生活於婚姻暴力及不安全
    之陰影之下，非惟對婚姻造成嚴重影響，且在客觀上確實已造成原告在身體上及
    精神上不可忍受之痛苦，致不堪繼續同居。從而，本件原告本於民法第一千零五
    十二條第一項第三款規定請求離婚，為有理由，應予准許。原告上開請求既經本
    院審認有理由而准予離婚，則原告仍依據民法第一千零五十二條第二項之規定訴
    請離婚，為請求權競合，本院自無庸再予審認，併此敘明。
四、據上論結，本件原告之訴為有理由，爰依民事訴訟法第七十八條，判決如主文。
中      華      民      國    九十      年      四      月      十二    日
                                    臺灣臺中地方法院家事法庭
~B法      官  許文碩
右正本證明與原本無異
如對本判決上訴，須於收受決正本後二十日內提出上訴狀(須按他造人數附繕本)
中      華      民      國    九十      年      四      月     十二     日
~B法院書記官  巫  穎


司法院資訊處製作；財團法人民間司法改革基金會備份。
